【裁判字號】    88,訴,217
【裁判日期】    890628
【裁判案由】    詐欺
【裁判全文】
臺灣雲林地方法院刑事判決                          八十八年度訴字第二一七號
    公  訴  人  臺灣雲林地方法院檢察署檢察官
    被      告  己○○
    被      告  丙○○
    共      同
    選任辯護人  簡承佑
右被告因詐欺案件，經檢察官提起公訴（八十八年度偵字第二三０三、三二三二號）
，本院判決如左：
    主  文
己○○共同意圖為自己不法之所有，以詐術使人將本人之物交付為常業，累犯，處有
期徒刑壹年陸月，扣案之郵政章戳貳枚、帳冊本、刮刮樂海報陸拾貳紙、兌獎號碼
卡柒拾陸紙、及民眾地址標籤貳箱，均沒收。
丙○○幫助意圖為自己不法之所有，以詐術使人將本人之物交付為常業，處有期徒刑
拾月，緩刑年。
    事  實
一、己○○前因違反藥事法案件，經台灣高等法院於民國八十三年七月五日判處有期
    徒刑十月，甫於八十五年十二月二日執行完畢。詎己○○竟不知悔改，復與申○○〔另由檢察官偵查〕及不詳年籍之成年人等人，共同基於常業詐欺之犯意，以
    「申○○」為首腦，由申○○於八十八年三月間某日，以新台幣〔下同〕六萬元
    之代價，向丙○○經營位於台中市○區○○○街一段二０四號之「好印象印刷廠
    」，訂製「富華國際財團五十週年慶」刮刮樂海報、及兌獎號碼卡、民眾地址標
    籤等物各六萬份。丙○○明知申○○訂製之刮刮樂彩券海報等物，並未經主管機
    關許可，且彩券號碼均為「00000000號」壹獎之中獎號碼，竟基於幫助
    之犯意，為申○○印製「富華國際財團五十週年慶」刮刮樂彩券海報、及兌獎號
    碼卡等物各六萬份，以助成申○○等人行騙。嗣己○○依申○○指示將印就完畢
    之刮刮樂彩券海報及兌獎號碼卡等物，運送交由不詳年籍之同夥，將該刮刮樂彩
    券海報等物郵寄分送全省各地。再由申○○提供前遺失而不知情之林明慧、徐健
    祥、許恆琪、洪士佳、朱耽良、李勝郎、張維鑒、未○○酉○○、卯○○等人存
    摺、印章，及前遺失而不知情之乙○○、癸○○、庚○○、戌○○、巳○○、馮
    百麟、辛○○、甲○○、丑○○等人金融卡，交由己○○〔此部分不能證明己○○有侵占及偽造文書行為〕伺機乘被害人匯入款項時，即分持申○○交付之該金
    融卡提領匯入款項。旋適有彩券得獎者沈淑華〔匯入三萬元〕、戊○○〔匯入十
    一萬元〕、子○○〔匯入八十五萬元〕、午○○〔匯入十三萬元〕、辰○○○〔
    匯入三萬元〕、壬○○〔匯入十三萬元〕、寅○○〔匯入十一萬元〕、丁○○〔
    匯入三萬元〕、及不詳之人等人，刮得彩券結果，誤信以為刮中「000000
    00號」大獎，即依海報內容以電話洽詢領獎事宜，續由申○○及同夥於電話中
    佯稱應先電匯中獎額百分之十五之稅金與贈獎部，供作扣稅之用，方能取得獎金
    ，致上揭得獎人不疑有詐，陷於錯誤而依申○○等同夥之人指示，匯款至彼等指
    定之戌○○、乙○○、庚○○、癸○○等人帳戶後，旋由己○○分別持申○○先
    前交付之該金融卡，至雲林縣、嘉義縣市等縣市提款機，提領匯入各該帳戶內之
    款項，並交付與申○○等同夥之人，己○○與申○○彼等同夥之人，以此賴以維
    生，並以之為常業。繼己○○與申○○等同夥之人，並未依言交付獎金，沈淑華
    、戊○○、子○○、午○○、辰○○○、壬○○、寅○○、丁○○等人始知受騙
    ，迄至八十八年四月十三日止，計詐得二百二十六萬三千元。嗣於八十八年三月
    二十一日六時四十分許，為警在國道高速公路二四七公里北向處即雲林縣大埤鄉
    轄區查獲，並扣得金融卡十八張、私章九枚、存款簿十本、郵政章戳二枚、帳冊
    三本、刮刮樂海報六十二紙、兌獎號碼卡七十六紙、及民眾地址標籤二箱等物。
二、案經國道公路警察局第四警察隊報請臺灣雲林地方法院檢察署檢察官偵查起訴。
    理  由
一、訊之被告己○○，對於右揭時地運送刮刮樂兌獎海報、兌獎號碼卡、民眾地址標
    韱各一批等物，為警查獲等情不諱，惟於檢察官偵查及本院審理時，均矢口否認
    有共同詐欺情事，辯稱：其係於八十八年三月底看報紙找工作，受僱於本案刮刮
    樂之老闆申○○，每月薪資十二萬元，其中包括其所有八噸八重之大貨車，一般
    租用該大貨車，一個月至少即須八萬元，是其薪資應僅為四萬元，被告己○○自
    承載運海報、兌獎卡、及領款工作，一個月薪資四萬元亦不為過，同案被告丙○○，亦供稱被告己○○只是來拿回去而已，是申○○委託印製的，足見被告己○○確實不知情，其僅受僱於申○○，為其運送海報、領款等工作，對於刮刮樂如
    何刮獎，如何匯款，一概不知，並無與申○○等人共組刮刮樂集團云云。惟查，
    右揭事實，已據被告己○○於警訊時供承：我們是利用印製之兌獎券，再用民眾
    住址標籤郵寄至被害人家中，而被害人若刮中兌獎券內之中獎獎項時，被害人以
    附帶在郵封內之海報聯絡電話跟我們聯絡，我們才告訴他需要繳交百分之十五之
    稅金，並且告訴他們帳號，請他們先把百分之十五之稅金全額匯入帳戶內，而我
    持帳戶之金融卡至全省提款機領取金額，伊自八十八年三月三十一日起至八十八
    年四月十三日止，共領取被害人匯入金額二百二十六萬三千元等語，核與證人即
    被害人沈淑華、戊○○、子○○、午○○、辰○○○、壬○○、寅○○、丁○○
    等人於本院證述情節相符。而被害人因刮中彩券，誤信為真，陷於錯誤依指示匯
    款，即：沈淑華陷於錯誤匯入三萬元、戊○○陷於錯誤匯入十一萬元、子○○陷
    於錯誤匯入八十五萬元、午○○陷於錯誤匯入十三萬元、辰○○○陷於錯誤匯入
    三萬元、壬○○陷於錯誤匯入十三萬元、寅○○陷於錯誤匯入十一萬元、丁○○
    陷於錯誤匯入三萬元等情，復據證人沈淑華、戊○○、子○○、午○○、辰○○○、壬○○、寅○○、丁○○等人到庭證述明確，並有郵政國內匯款單影本二十
    六紙、印有台中郵政二之一三二號信箱一紙、金融卡十八張、私章九枚、存款簿
    十本、郵政章戳二枚、帳冊三本、刮刮樂海報六十二紙、兌獎號碼卡七十六紙、
    及民眾地址標籤二箱等物足稽。而被告己○○確實詐得民眾匯入之款項，計有二
    百二十六萬三千元等情，復有帳簿明細可佐。本院為發見真實起見，乃依職權查
    明申○○究為何人，並遍查所有申○○名字之人年籍資料，惟均無所獲。參以當
    時政府並未核准彩券之發行，且被告己○○運送之刮刮樂彩券，交由申○○同夥
    郵寄分送各地，未經顧客購買即取得彩券，並均得獎，顯非正常經營之情，被告
    己○○自無不知之理。再者，該刮刮彩券兌獎號碼，均為「00000000號
    」壹獎之中獎號碼，亦與一般公司行號之舉辦活動模彩有別。被告己○○負責以
    申○○交付之金融卡，至各地提領匯入款項，已經其供明，衡諸領款之人，其所
    擔任之角色，因負有誠實記帳及交付款項之義務，地位重要，且與指示交代工作
    甚密，再從被告己○○以上揭金融卡，分赴全省各地提款機提領款項，益見此舉
    乃耽心被查獲而掩人耳目所為。否則，提領款項自無大費周章分赴全省各地提款
    機提款，足見其有共同詐欺犯意至明。至被告己○○嗣後於本院審理時改口辯稱
    其係八十八年三月底看報紙找工作，受僱於本案刮刮樂之老闆申○○，以其所有
    八噸八重之大貨車為申○○工作，每月薪資十二萬元，並不知申○○以刮刮樂彩
    券行騙云云，並未舉其他證據以供佐參，其提出之送貨單，亦僅能證明其之前有
    從事送貨工作，並不能為其有利之認定，其就此所辯，核與上揭事證不合，應係
    犯後卸飾之舉，實無足取。事證明確，被告己○○犯行堪以認定。
二、訊之被告丙○○，對於其為「好印象印刷廠」之負責人，其於八十八年三月間，
    以六萬元之代價，為申○○印製「富華國際財團五十週年慶」刮刮樂彩券海報、
    及兌獎號碼卡等物各六萬份等情不諱，惟矢口否認有詐欺犯行，辯稱：其受申○○委託印製海報時，並未向申○○詢問海報之用途，無從得知海報係從事刮刮樂
    之用，縱使申○○委託其印製之兌獎卡號碼相同，亦有可能係團體活動之用，不
    能以此認被告丙○○有幫助詐欺行為云云。惟查，右揭事實，已據被告己○○於
    警訊中供明，已如上述，並有被告丙○○印製之「富華國際財團五十週年慶」刮
    刮樂彩券海報、及兌獎號碼卡等物足稽，參以政府當時並未核准彩券之發行，被
    告丙○○從事印刷事業，應無不知之理。是被告丙○○辯稱其不知情云云，諉無
    足取。再者，被告丙○○印就之該刮刮樂彩券，其兌獎號碼卡刮得結果均為「0
    0000000號」壹獎之中獎號碼，即每份彩卷刮得結果，均「得獎」，顯見
    其受託印製該彩券當時，即應認識該彩券為不法，且數量達六萬份之鉅，亦非公
    司行號舉辦模彩之用，堪信其有幫助申○○等同夥行騙牟利之意圖。其既知該彩
    券未得主管機關許可，認定已如上揭，且每份彩券號碼均為相同號碼且均中獎，
    形式上觀之，即可判知與常情不合，其竟仍為申○○等同夥印製圖以牟利，並助
    成申○○等同夥達到詐欺取財之目的，其幫助詐欺犯行，應甚灼然。
三、被告己○○負責將印就完畢之刮刮樂彩券等物，運送交由申○○及不詳年籍之同
    夥郵寄分送全省各地民眾，伺機於民眾誤信得獎，陷於錯誤而匯入款項後，即持
    申○○交付之金融卡，於全省各地提款機提領款項，以此刮刮樂彩券行騙維其生
    計，顯然係以詐欺為常業。核被告己○○所為，係犯刑法第三百四十條之常業詐
    欺罪行；被告丙○○所為，係犯同法第三百四十條之幫助常業詐欺罪行。被告己○○與申○○及不明之同夥間，有犯意聯絡及行為之分擔，均為共同正犯。被告
    丙○○幫助他人犯罪，為幫助犯，應依刑法第三十條之規定，減輕其刑。被告己○○前因違反藥事法案件，經台灣高等法院於八十三年七月五日判處有期徒刑十
    月，甫於八十五年十二月二日執行完畢；被告丙○○無前科紀錄，分別有台灣雲
    林地方法院檢察署刑案資料查註紀錄表、及本院被告全國前案紀錄表可稽，被告
    己○○於刑之執行完畢後，五年內再犯本件有期徒刑以上之罪，為累犯，應依刑
    法第四十七條之規定，加重其刑。爰分別審酌被告己○○有上揭前科紀錄，其利
    用民眾貪財心理，以刮刮樂彩券行騙，致受騙民眾傾家蕩產、血本無歸，以此牟
    取不法利益；被告丙○○無前科紀錄，其為好印象印刷廠之負責人，竟為牟利而
    助成申○○等同夥遂行行騙之目的。彼等欺騙民眾，惡性非輕，參酌其所得財物
    數額，對於社會所生危害程度，及彼等犯罪動機、目的、手段、及犯後態度等一
    切情狀，分別量處如主文第一項、第二項所示之刑。末查，被告丙○○未曾受有
    期徒刑以上刑之宣告，已如上述，其一時失慮，致罹刑章，經此罪刑教訓後，當
    知所惕勵，而無再犯之虞，本院綜合各情，認前揭對其所宣告之刑，宜以暫不執
    行為適當，爰併對被告丙○○宣告緩刑三年，以啟自新。
四、扣案之郵政章戳二枚、帳冊三本、刮刮樂海報六十二紙、兌獎號碼卡七十六紙、
    及民眾地址標籤二箱等物，係被告己○○供作行騙犯罪之用，且為共同被告所有
    ，爰依刑法第三十八條第一項第二款之規定沒收。至扣案之金融卡十八張、私章
    九枚、存款簿十本等物，雖供作犯罪或預備犯罪之用，惟分屬林明慧、徐健祥、
    許恆琪、洪士佳、朱耽良、李勝郎、張維鑒、未○○酉○○、卯○○、乙○○、
    癸○○、庚○○、戌○○、巳○○、馮百麟、辛○○、甲○○、丑○○等人所有
    ，已分別經彼等於本院供明，該物核非共同被告所有，爰不為沒收之諭知，附帶
    敘明。
據上論斷，應依刑事訴訟法第二百九十九條第一項前段，刑法第三百四十條、第二十
八條、第三十條、第四十七條、第七十四條第一款、第三十八條第一項第二款，罰金
罰鍰提高標準條例第一條前段，判決如主文。
本案經檢察官林伯宇到庭執行職務
中      華      民      國    八十九    年      六      月    二十八    日
                                        臺灣雲林地方法院刑事第一庭
                                            法  官  林  秋  火
右正本證明與原本無異。
如不服本判決，應於判決送達後十日內，向本院提出上訴狀。（須附繕本）
                                            書記官  林  芳  杰
中      華      民      國    八十九    年      六      月    二十八    日
刑法第三百四十條
以犯前條之罪為常業者，處一年以上七年以下有期徒刑，得併科五千元以下罰金。


司法院資訊處製作；財團法人民間司法改革基金會備份。
